【裁判字號】    97,交抗,223
【裁判日期】    970318
【裁判案由】    違反道路交通管理處罰條例
【裁判全文】
臺灣高等法院交通事件裁定             97年度交抗字第223號
抗  告  人
即受處分人  甲○○
上列抗告人因違反道路交通管理處罰條例案件，不服台灣新竹地
方法院，中華民國97年1月22日所為裁定（96年度交聲字第284號
），提起抗告，本院裁定如下：
    主  文
抗告駁回。
    理  由
一、按汽車行駛高速公路及快速公路，應依速限標誌指示，高速
    公路及快速公路交通管制規則第5條第1項前段定有明文。又
    汽車行駛於高速公路、快速公路或設站管制之道路，不遵使
    用限制、禁止、行車管制及管理事項之管制規則而行車速度
    超過規定之最高速限或低於規定之最低速限，處汽車駕駛人
    新臺幣（下同）3,000元以上6,000元以下罰鍰；汽車駕駛人
    ，違反道路交通管理處罰條例第33條第1 項者，除依該條條
    款規定之罰鍰處罰外，並記違規點數1 點，道路交通管理處
    罰條例第33條第1項第1款、第63條第1項第1款分別定有明文
    。次按，受處分人，不服第8 條主管機關所為之處罰，得於
    接到裁決書之翌日起20日內，向管轄地方法院聲明異議；又
    交通法庭認為聲明異議有理由或聲明異議雖無理由，而原處
    分不當或違法者，應以裁定將原處分經聲明異議部分撤銷，
    並自為裁定，道路交通管理處罰條例第87條第1 項、道路交
    通案件處理辦法第20條分別定有明文。
二、原處分意旨略以：抗告人即受處分人甲○○（下稱抗告人）
    於民國（下同）96年6月17日17時49分許，駕駛車牌號碼523
    1－DQ號自用小客車，途經台北縣瑞芳鎮○○○路台62線16.
    9公里最高速限70公里處，以時速86公里之速度行駛，超過
    最高速限，經臺北縣政府警察局依據採證照片掣開北縣警交
    字第CG0000000號舉發違反道路交通管理事件通知單，逕行
    舉發抗告人行駛快速公路速度超過最高速限（未滿20公里）
    。嗣抗告人於應到案日期前向原處分機關即交通部公路總局
    新竹區監理所新竹市監理站提出申訴，經原處分機關函請原
    舉發單位臺北縣政府警察局調查結果，仍認抗告人有前揭違
    規行為，因依道路交通管理處罰條例第33條第1項第1款之規
    定，於96年9月12日以竹監新四字第裁51－CG0000000號裁決
    書，裁處抗告人罰鍰3,000元。
三、聲明異議意旨略以：本件舉發地點即台北縣瑞芳鎮○○○路
    台62線正常速限應為時速80公里，且在舉發地點前（台62線
    16.9公里至18公里處）並無標示速限為時速70公里，亦無測
    速警告標示。又測速照相機器不無誤差之可能，在超過速限
    10公里內之情況下應不受罰，為此聲明異議等語。
四、原裁定以：
(一)上開違規事實，為抗告人所不否認，有抗告人聲明異議狀及
    舉發採證照片2幀附卷可稽，是以抗告人於前開時地行車速
    度超過規定最高時速之事實，應可認定。
(二)按汽車駕駛人經以科學儀器取得證據資料證明其行為違規者
    ，當場不能或不宜攔截製單舉發者，得逕行舉發，前項第7
    款之科學儀器應採固定式，並定期於網站公布其設置地點，
    但汽車駕駛人之行為屬行車速度超過規定之最高速限或低於
    規定之最低速限者，不在此限；對於前項第9款之違規行為
    ，採用固定或非固定式科學儀器取得證據資料證明者，於一
    般道路須至少於100公尺，於高速公路、快速公路須至少於
    300公尺前，明顯標示之，道路交通管理處罰條例第7條之2
    第1項第7款、第2項第9款及第3項分別定有明文。經查：台
    北縣瑞芳鎮○○○○○路17.3公里處，設有最高速限70公里之
    標誌及「前有測速照相」之告示牌，有臺北縣政府警察局函
    附之照片2幀在卷可參，足認主管機關於舉發地點前即台62
    線17.3公里處，確設有速限標誌及警告駕駛人「前有測速照
    相」之警告標誌，供駕駛人遵循辨識，且該標誌距抗告人遭
    舉發地點達400公尺遠，已逾上開條文規範之「300公尺前」
    ，原舉發單位依法定方式蒐證，自已合於道路交通管理處罰
    條例第7條之2第3項規定，抗告人辯稱上開違規地點並無標
    示速限為時速70公里云云，無非空言，不足採信。次按汽車
    行駛高速公路及快速公路，應依速限標誌指示，高速公路及
    快速公路交通管制規則第5條第1項前段定有明文。查抗告人
    係考領有合格駕駛執照之駕駛人，對上揭規定自難諉為不知
    ，而前開舉發路段既設有行車最高速限時速70公里之限制，
    抗告人即應依規定速限行駛，不因有無測速警示標誌而有異
    。又衡諸道路交通管理處罰條例第7條之2第3項之立法意旨
    ，該測速警示標誌之設置係為預促駕駛人注意減速，避免因
    速限或警示標誌距離舉發地點過短，使駕駛人反應不及而無
    從依速限行駛所而設，以期駕駛人在避免受罰之心理下，達
    到依行車速限駕駛進而維護行車安全之最大效益，是即令舉
    發機關未設警告標誌，抗告人超速行駛之違規行為仍應受罰
    ，抗告人所辯違規地點並無測速警告標示，其行為要屬不罰
    云云，亦屬無據。
(三)抗告人另辯稱：其於舉發當時之行車速度為時速86公里，而
    台62線通常速限為80公里，非70公里，且測速機器可能有誤
    差，故在未超過最高速限10公里以上者，不應處罰云云。惟
    查：主管機關確在舉發地點設有明顯之速限標誌限制最高速
    限為70公里，有如前述，抗告人指稱速限為80公里云云，不
    足採信。又抗告人質疑測速儀器可能發生誤差云云，要屬個
    人臆測之詞，亦屬無據。
(四)綜上所述，抗告人駕駛車牌號碼5231－DQ號自用小客車於前
    開時地行車速度超過規定之最高速限，事證明確，原處分機
    關因依道路交通管理處罰條例第33條第1項第1款規定及違反
    道路交通管理事件統一裁罰基準表之規定，裁處罰鍰3,000
    元，固非無見，惟原處分漏未依同條例第63條第1項第1款併
    予記違規點數1點，難認允洽，原審以抗告人聲明異議雖無
    理由，但原處分既有上開不當，自應將原處分撤銷，並依首
    揭道路交通管理處罰條例第33條第1項第1款、第63條第1項
    第1款規定及違反道路交通管理事件統一裁罰基準表之規定
    ，裁處抗告人罰鍰3千元，並記違規點數1點。經核尚無違誤
    。
五、抗告意旨略以：本件是否抗告人駕駛車牌號碼5231－DQ號自
    用小客車，途經台北縣瑞芳鎮台62線16.9公里處，尚有爭議
    ，抗告人豈有可能自承本件違規事實，且原審於未確定係抗
    告人駕駛上開車輛之情形下即裁處記違規點數1點，實有違
    誤。又本件測速器是否檢驗合格、測量之公差為何，與抗告
    人違規事實是否有關，未見原審說明。再舉發地點即台北縣
    瑞芳鎮○○○路台62線，於96年6月17日並未見有限速告示
    牌，至卷附告示牌照片，其拍攝時間為96年7月27日，非事
    發當時即照相，原審亦未提示照片供抗告人辯認，而遽為不
    利於抗告人之認定，自有不法，為此提起抗告云云。
六、經查：抗告人雖辯稱上開車輛是否其駕駛尚未確定，且其並
    未自承本件違規事實，另原審於未確定是否係抗告人駕駛上
    開車輛下即裁處記違規點數1點，實有違誤云云。惟查：抗
    告人於交通違規陳述單及查詢單、聲明異議狀內均未表明並
    非其駕駛上開車牌號碼5231－DQ號自用小客車，乃事後始生
    爭議，已見情虛，況抗告人如未駕車行經前開路段，豈會知
    悉當時該路段未設置標示速限或測速警告標示，足見抗告人
    上開所辯，無非空言巧飾，不足採信。又台北縣瑞芳鎮○○
    ○路台62線16.9公里最高速限70公里，且於台北縣瑞芳鎮○
    ○○ ○○路17.3公里處，設有最高速限70公里之標誌及「前
    有測速照相」之告示牌，有臺北縣政府警察局函及所附照片
    2幀在卷可參，有如前述，足認主管機關於本件舉發地點前
    即台62線抗告人行經之17.3公里處，確設有明顯之速限標誌
    及警告駕駛人「前有測速照相」之警告標誌，抗告人辯稱：
    台北縣瑞芳鎮○○○路台62線於96年6月17日當時，並未設
    置限速告示牌，與前開事證不符，且未舉證以實其說，委無
    足採。又抗告人雖質疑測速儀器可能發生誤差云云，但該本
    件測速儀器經荷蘭測量局測試結果，證明本件測速裝置符合
    技術需求及適用於本測速設備型別之設計要求，依規範執行
    之可追蹤性量測證實符合主要標準及國際標準，有NMI公證
    之證書及荷蘭測量局合格證明文件在卷為憑，抗告人上開所
    辯，亦無足取。抗告人抗告意旨，仍執陳詞，指摘原裁定不
    當，為無理由，應予駁回。
據上論斷，應依道路交通管理處罰條例89條、道路交通案件處理
辦法第26條，刑事訴訟法第412條，裁定如主文。
中    華    民    國    97    年    3     月    18    日
                  刑事第十七庭  審判長法  官  趙功恆
                                      法  官  陳憲裕
                                      法  官  高明哲
以上正本證明與原本無異。
不得再抗告。
                                      書記官  梁淑時
中    華    民    國    97    年    3     月    18    日


司法院資訊處製作；財團法人民間司法改革基金會備份。
